---
title: "Intervalos de confianza"
output: html_notebook
---

Los intervalos de confianza estiman un parámetro de una población, proporcionando una serie de valores que es muy probable que contengan a ese parámetro. Como en la estimación puntual, se basan en la distribución muestral.

Supongamos que queremos determinar la concentración de colesterol en la sangre de una población. El laboratorio de referencia nos informa que la media de esa variable es 200, su desviación típica es 30, y se distribuye aproximadamente como una normal. Vamos a simular lo que ocurre cuando elegimos *aleatoriamente* una muestra de tamaño 10.

```{r muestreo}
set.seed(140431)
x <- rnorm(10, 200,30)
(mean(x))
```

La media de esa muestra no coincide con el valor de la población, aunque está muy cerca. No nos debe extrañar que ocurra eso; esa diferencia se debe a la variabilidad muestral.

Pero vamos a calcular el intervalo de confianza. Para ello tenemos que calcular dos cantidades: el error típico y el nivel de confianza.
```{r elementos}
et <- sqrt(30^2/10)
(nc <- abs(qnorm(0.025)))
```

El intervalo se obtiene calculando sus límites superior e inferior.
```{r}
(ic_i <- mean(x)-(et*nc))
(ic_s <- mean(x)+(et*nc))
```

Por tanto, pensamos que la media de la población puede estar entre 186,4 y 223,6. Pero no lo sabemos con certeza; pensamos que eso es así, con una confianza del 95%.

¿Qué significa esa *confianza*? Pues de nuevo nos remitimos al concepto de la distribución muestral, y a la posibilidad de poder extraer un número infinito de muestras de tamaño 10. Lo que nos dice ese intervalo de confianza es que, de los infinitos intervalos, sabemos que 95 de cada 100 incluyen al parámetro buscado, la concentración de colesterol. Y esperamos, *confiamos*, que nuestra muestra (y su intervalo) sea una de las 95 que lo contiene.

```{r}
ic <- qt(c(0.025,0.975),9)
ic
ic95 <- mean(x)+ic*sqrt(var(x)/10)
ic95
# Bootstrapping
ic <- qt(c(0.025,0.975),9)*sqrt(30^2/10)
for (k in seq(5,30,3)){
a <- numeric(10000)
for (i in 1:10000){
a[i] <- mean(rnorm(10,200,30))
ic95[i] <- a[i]+ic
}
}
ic <- qt(c(0.025,0.975),9)*sqrt(30^2/10)
ic95 <- a+ic*sqrt(30^2/10)
ic
ic95[1]
length(ic95)

```
