---
title: "Tutorial"
output: learnr::tutorial
runtime: shiny_prerendered
description: "Medidas de centralización"
---

```{r configuracion, include=FALSE}
library(learnr)
tutorial_options(exercise.eval = TRUE)
x <- c(93, 102, 95, 78, 86)
y <- c(110, 98, 114, 90, 80)
```

En este tutorial, aprenderás a usar las primeras órdenes de R y a calcular las medidas estadísticas más conocidas.    
Para ilustrar el tutorial, supongamos que nos han dado los valores de una muestra de cinco personas, a los que se les ha determinado la concentración de glucosa en la sangre (glucemia). Los valores son los siguientes: 93, 102, 95, 78, 86.    

## Introducción de datos
La primera operación que vas a aprender es la de asignar esos valores a una **variable**; esto es, a un "hueco" en la memoria del programa donde se almacenarán esos números para usarlos en el resto de operaciones.  
Para asignar valores usamos el símbolo `<-`, que se escribe combinando el signo "<" (menor que) y "-" (guión alto). Como tenemos varios números, los "encadenamos" mediante la orden `c`. Por lo tanto, la orden se escribe del siguiente modo.

```{r codigo10, exercise=TRUE, exercise.eval=TRUE}
# Inclusión de datos en una variable
x <- c(93, 102, 95, 78, 86)
```
Con esta orden hemos almacenado los valores obtenidos en esas cinco personas en una variable llamada **x**.  
```{r codigo10-solution}
y <- c(110, 98, 114, 90, 80)
```

Para saber qué valores están almacenados en una variable, escribiremos el nombre de la variable.  
```{r codigo20, exercise=TRUE}
print(x)
```
Si queremos ver el valor que ocupa una posición dentro de la variable, lo indicaremos mediante corchetes; por ejemplo, para saber qué número ocupa la cuarta posición, escribimos:
```{r}
x[4]
```

#### Actividad
Nos dan los siguientes datos de una segunda muestra de cinco personas: 110, 98, 114, 90, 80.
Asigna los siguientes valores a otra variable, que llamarás *y*.

## Vectorización
En realidad, las variables *x* e *y* son *vectores*; esto es, como si fueran una cadena de números, donde cada "eslabón" corresponde a un número. Gracias a esta condición, con R podemos hacer muchas operaciones a la vez, porque el programa trabaja sobre todo los números del vector.  
Por ejemplo, si queremos sumar cada valor de *x* con el correspondiente de *y*, en vez de coger el primer número de cada vector y sumarlos, el segundo ..., con R simplemente escribimos:
```{r}
#x + y
```
Vamos a ver algunas órdenes que usan la vectorización de R.  
Para sumar todos los elementos de un vector, usamos la orden `sum`:  
```{r}
sum(x)
```

## Medidas de centralización
Para obtener los valores de las medidas de centralizqción disponemos de varios procedimientos. En muchos casos disponemos de una orden que directamente calcula la medida.  

### Media aritmética
 sumamos todos los valores y esa suma la dividimos por el número de observaciones.
```{r}
# Cálculo de la media aritmética
sum(x)/length(x)
```

Pero podemos obtener el mismo resultado si usamos la función ```mean```.

```{r codigo30, exercise=TRUE, exercise.eval=TRUE}
mean(x)
```


## Mediana
En este caso, lo que debemos hacer es ordenar los valores de menor a mayor y elegir aquel valor que deja al mismo número de observaciones por encima y por debajo de ella.  
```{r codigo40, exercise=TRUE, exercise.eval=TRUE}
# Cálculo de la mediana
y <- sort(x)
print(y)
```
En este caso, el valor 93 es aquel que deja a dos observaciones por debajo y a otras dos por encima. Por lo tanto, este es el valor de la mediana.  
Pero en R contamos también con una función que calcula directamente esta medida.
```{r}
median(x)
```
# Medidas de dispersión
Junto con las medidas de centralización, elsegundo grupo de medidas que nos ayuda a describir la distribución de una variable son las medidas de dispersión.  

## Rango o amplitud
La medida de dispersión más sencilla es la distancia entre el valor más pequeño (o mínimo) y el más grande (o máximo) en la muestra. De nuevo, R nos ofrece varias alternativas para obtener ese valor:
```{r codigo50, exercise=TRUE, exercise.eval=TRUE}
# Rango
min(x)
max(x)
```

También podemos sacar la misma información escribiendo la orden `range`.
```{r}
range(x)
```

La última orden nos da un resultado con los dos valores buscados. Si queremos calcular la amplitud, tenemos que hacer la diferencia entre los dos valores.  
```{r}
max(x)-min(x)
```
## Varianza
Para calcular esta medida de dispersión podemos usar diferentes órdenes. La más primitiva es calculando primero la media (*m*); luego, las desviaciones de cada valor con respecto a la media, elevadas al cuadrado (*d*); y por último, sumándolas (*s*)y dividiéndolas por el número de observaciones (`length(x)`):
```{r}
m <- mean(x)
d <- (x-m)^2
s <- sum(d)
V <- s/(length(x)-1)
V
```

Seguramente, el tener que escribir tantas órdenes te parecerá un poco tedioso. Podemos obtener el mismo valor, mucho más rápidamente con la función `var`.
```{r}
var(x)
```

## Desviación típica

