---
title: "Bajo peso al nacer"
output: html_notebook
---
```{r}
library(tidyverse)
library(ggplot2)
library(kableExtra)
```

Este documento reproduce el an?lisis de los datos de bajo peso al nacer, obtenidos por el estudio de Yerushalmy, y comentado en Statlabs (https://www.stat.berkeley.edu/users/statlabs/labs.html)

```{r}
bebes_0 <- read.csv("~/material_docente/bajopesonacer/babiesI.data", sep="")
bebes_1 <- bebes_0 %>% 
  mutate(pesonacer=round(bwt*28.3495,0)) %>% filter(smoke!=9)
```

Estudiamos gr?ficamente la distribuci?n
```{r}
ggplot(data=bebes_1) +
geom_histogram(aes(pesonacer)) +
  geom_vline(xintercept=2500)
```

Veamos cómo se distribuye el bajo peso cuando tomamos en consideraci?n si la madre fuma.
```{r}
ggplot(data=bebes_1) +
geom_histogram(aes(pesonacer)) +
  geom_vline(xintercept=2500) +
  facet_wrap(~smoke, ncol = 2)
```

# Intervalos de peso al nacer
Dividiremos los valores en intervalos; y posteriormente, los usaremos para ver la frecuencia de muertes neonatales.
```{r}
bebes_1$peson_gr <- with(bebes_1, cut(pesonacer,c(1500,2000,2500,3000,3500,max(pesonacer))))
with(bebes_1,table(peson_gr, smoke))
```
# Relación bajo peso y tabaquismo materno
```{r}
bebes_2<- bebes_1 %>% 
  group_by(smoke) %>% 
  summarise(
    cant = n(),
    bajopeso = sum(pesonacer < 2500)) %>% 
  mutate(probp=(bajopeso/cant)*100) 
  kable(bebes_2)
```

