Title La distribución normal
========================================================
# Introducción  
En esta actividad investigarás la distribución de probabilidad más importante en estadística. Si crees que tus datos son casi normales, se te abrirán las puertas a un extenso catálogo de potentes técnicas estadísticas.
En la actividad usarás los procedimientos gráficos de R para valorar si unos datos son normale y además aprenderás a generar aleatoriamente números que proceden de una distribución normal.  
# Los datos
Para esta actividad usarás el archivo con los datos que se obtuvieron en un grupo de estudiantes.
```{r}
download.file("")
load("antropomedi.Rdata")
```
En esta actividad te vas a concentrar en el estudio de tres variables: peso en kg (), estatura en cm () y sexo.
Las diferencias entre hombres y mujeres son obvias. Por eso es útil que crees dos archivos de datos aidicones: uno formado solamente con los datos de hombres, y otro solamente con los de mujeres.
```{r}
hombre.antrop <- subset(antropometria,antropometria$sexo==1)
mujer.antrop <- subset(antropometria,antropometria$sexo==2)
```
# La distribución normal
En tu descripción de la distribución anterior, ¿has usado las palabra "forma de campana" o "normal?". Es lo que se suele hacer cuando se encuentra una **distribución simétrica unimodal**.
Para comprobar lo adecuado de esa descripción, puedes dibujar una curva normal enciama del histograma, para ver cómo se parece la distribución de los datos a una normal. Esta curva normal deberá tener la misma media y desviación típica que los datos estudiados. Ahora solamente vas a trabajar con los datos de las mujeres, y vas a calcular las medidas estadísticas necesarias:
```{r}
maltmed <- 
maltsd  <- 
```
A continuación vas a construir el histograma con la densidad de probabilidad, y vas a uar el comando `lines`para superponer la curva de probabilidad normal.La diferencia entre un histograma de frecuencias y un histograma de densidad, es que en el primero la suma de las alturas de las barras es igual al número total de observaciones; mientras que en el segundo, la suma de las áreas de las barras es igual a 1.
El área de cada barra se puede calcular simplemente multiplicando la altura por la amplitud del intervalo; es decir, la anchura de la barra. Con un histograma de densidad podemos superponer una curva de distribución normal sobre el histograma, porque la curva es una función de densidad de probabilidad. Los histogramas de frecuencia y de densidad tienen la misma forma, pero se diferencia por sus ejes *y*. Puedes comprobarlo comparando el histograma de frecuencia que has creado antes con el histograma de densidad que vas a crear con las siguientes órdenes:
```{r}
hist()
x <- 140:190
y <- dnorm(x=x, mean = maltmed , sd = maltmed)
lines(x = x, y = y, col="blue")
```
# Comprobación de la distribución normal
Una de las formas para comprobar la normalidad de una distribución es "a vista de buen cubero". Pero es un método muy subjetivo y es difícil medir cuánto se aproxima un histograma a una curva de este tipo. Un enfoque complementario es construir un diagrama de probabilidad normal. También se llama **diagrama normal Q-Q**, de "quantil - quantil".
```{r}
qqnorm
qqline
```
Si una variable tiene una distribución está cercana a una normal, entonces obtendrás un diagrama en el que la mayoría de los puntos están cercanos a la línea.
Cualquier desiación de la normalidad llevará a desviaciones de los puntos en relación con la recta. Algunos de los puntos, apreciables en los extremos o "colas" de la recta, se alejan de ella. Nos encontramos con el mismo problema que teníamos con el histograma: ¿cuándo están suficientemente cerca?
Esto lo puedes  plantear de otra forma: ¿cuál es la forma de un diagrama de probabilidad normal cuyos valores proceden de una distribución normal? Esto lo podemos conseguir **simulando** los datos a partir de una distribución normal, usando el comando `rnorm`.
```{r}
sim_norm <- rnorm(n=length(mujer.antrop$), mean = maltmed, sd = maltsd)
```
El primer argumento (`n`) indica cuántos números quieres generar; en este caso, vas a simular tel mismo número de valores que los que están presentes en el fichero, usando la función `length`. Los dos últimos argumentos de la orden determinan que los valores de la media y de la desviación típica de la curva normal a partir de la cual se extraen los valores.
Puedes echarle un vistazo a la forma de los datos que has simulado, `sim_norm`, así como el diagrama normal de probabilidad.
Mejor que comparar el diagrama original que con un diagrama generado a partir de una distribución normal es compararlo con muchos más diagramas usando la siguiente instrucción. Puede ayudarte que hagas click en el botón "zoom2"" en la ventana del diagrama.
```{r}
qqnorm(mujer.antrop$)
```  

## Probabilidades normales  
Ya dispones de un arsenal de técnicas para valorar si una variable se distribuye, o no, según una curva normal.
Ahora tienes que comprobar algunas de las propiedades de la distribución normal. Por ejemplo, puedes responder a la siguiente pregunta "¿Cuál es la probabilidad de que, si elegimos aleatoriametne a una mujer joven adulta, su estatura sea superior a 182 cm?".
Si asumimos que la estatura de las mujeres adultas sigue una distribución normal (o muy cercana a ella), puedes conocer esta probabilidad si calculas la puntuación tipificada (Z) y calculas una tabla con esas probabilidades. Pero en R, puedes hacerlo todo en un solo paso, con la siguiente orden:
```{r}
1.pnorm(q = 182,  mean = maltmed, sd = maltsd)
```
Observa que la función `pnorm`te proporciona el área bajo la curva por debajo del valor `q`, con una media y desviación típica determinada. Puesto que lo que queremos saber es la talla por encima de 182 cm, tenemos que tomar el valor `1 - pnorm`.
Asumimos que una distribución normal nos permite calcular una probabilidad teórica. Si queremos calcular esa probabilidad empíricamente, solamente necesitamos conocer cuántas observaciones tienen un valor mayor que 182, y dividir ese número por el tamaño total de la muestra.
```{r}
sum(mujer.antrop$ > 182)/length(mujer.antrop$)
```
Aunque los valores de esas dos probabilidades, la teórica y la empírica, no son exactamente iguales, son muy parecidas. Cuanto más parecidos sean los valore empíricos a los teóricos, más exacta serán las predicciones a partir de la distribución teórica.

