---
title: "Tabaco y función pulmonar"
output:
  powerpoint_presentation: default
  ioslides_presentation: default
  beamer_presentation: default
---

```{r setup, include=FALSE}
library(tidyverse)
library(dagitty)
library(ggdag)
library(kableExtra)
library(equatiomatic)
library(usethis)
knitr::opts_chunk$set(echo = FALSE, message = FALSE)
```

## Introducción

Completaremos el estudio acerca de la función pulmonar en un grupo de adolescentes.  
Las variables que se estudiaron fueron:  
- **Edad**  
- **Sexo**  
- **Estatura**  
- **Tabaquismo**  

## Recordatorio de los grafos

```{r g2}
g2 <- dagitty("dag {
  A -> B
               }")
# plot( graphLayout( g2 ) )
ggdag(g2)
# tidy_dagitty(g2)
```

## Cadena

```{r g3}
g3 <- dagitty("dag {
  A -> B -> C
               }")
ggdag(g3)
#plot( graphLayout( g3 ) )
```

## Colisionador

```{r g4}
g4 <- dagitty("dag {
  A -> C
  B -> C
               }")
ggdag(g4)
#plot( graphLayout( g4 ) )
```

## Bifurcación

```{r g5}
g5 <- dagitty("dag {
  A -> C
  A -> B
  B -> C
               }")
ggdag(g5)
#plot( graphLayout( g5 ) )
```

## Pregunta de investigación

**¿Qué efecto tiene el consumo de tabaco sobre la función pulmonar?**

## Diagrama causal
 
```{r grafo}
grafo <- dagitty("dag {
  EDAD -> ESTATURA
  SEXO -> ESTATURA
  SEXO -> FUMADOR
  EDAD -> FUMADOR
  SEXO -> FEV
  EDAD -> FEV
  FUMADOR -> FEV
  FUMADOR -> ESTATURA
  ESTATURA -> FEV
               }")
ggdag(grafo)
#plot( graphLayout( grafo ) )
```

## Descripción de las variables
 
```{r warning=FALSE, results = "asis"}
fev = read.table('http://jse.amstat.org/datasets/fev.dat.txt')
colnames(fev) = c("EDAD", "FEV", "ALTURA", "SEXO", "FUMADOR")
fev = as_tibble(fev)

#Summary Statistics
resumen <- fev %>% 
  mutate(ESTATURA=round(ALTURA*2.54,1)) %>% 
  select(-ALTURA) %>% 
  group_by(FUMADOR) %>% summarise_all(funs(mean))
kable(resumen, align = 'ccccc', booktabs = TRUE, digits = 1) 
```

## Efecto del sexo
 
```{r}
fev %>% ggplot(aes(x = factor(SEXO), y = FEV, color = factor(FUMADOR))) + geom_boxplot()
```

## Efecto de la edad
 
```{r}
fev %>% ggplot(aes(x = factor(SEXO), y = EDAD, color = factor(FUMADOR))) + geom_boxplot()
```

## Relación edad y función pulmonar

```{r}
fev %>% ggplot(aes(x = EDAD, y = FEV, color = factor(FUMADOR))) + geom_point()
```

Preguntas a los estudiantes:
1. ¿Qué tipo de diseño podríamos aplicar para evitar estos sesgos?
2. ¿Qué relación podemos establecer entre el tabaquismo y la estatura?
3. ¿De qué forma podemos comparar a los fumadores con los no fumadores, eliminando la influencia del sexo y de la edad?

## Procedimientos para controlar el sesgo

- Diseño: restricción  
- Análisis:  
* Estratificación  
* Emparejamiento  
* Ajuste

## Regresión: sin variables de confusión (1)
 

```{r results = "asis", wrap=TRUE}
modelo.simple <- lm(FEV ~ FUMADOR, data = fev)
equatiomatic::extract_eq(modelo.simple)
```

```{r results = "asis", wrap=TRUE}
modelo.simple <- lm(FEV ~ FUMADOR, data = fev)
equatiomatic::extract_eq(modelo.simple, use_coefs = TRUE)
```
## Regresión (1)
 

```{r}
summary(lm(FEV ~ FUMADOR, data = fev))
```

## Regresión: con variables de confusión (2)

```{r results = "asis", wrap=TRUE}
modelo.regresion  <-  lm(FEV ~ FUMADOR + EDAD + SEXO, data = fev)
equatiomatic::extract_eq(modelo.regresion)
```

```{r results="asis", wrap=TRUE}
modelo.regresion  <-  lm(FEV ~ FUMADOR + EDAD + SEXO, data = fev)
equatiomatic::extract_eq(modelo.regresion, use_coefs = TRUE)
```

## Regresión (2)
 

```{r}
modelo.regresion  <-  lm(FEV ~ FUMADOR + EDAD + SEXO, data = fev)
summary(modelo.regresion)
```

## Emparejamiento

```{r}
library(MatchIt)

#Perform matched and extract matched dataset and weights
match.exact = matchit(FUMADOR ~ EDAD + SEXO, data = fev, method = "exact")
matched.data = match.data(match.exact)

#Fit weighted least squares regression model
model.matched = lm(FEV ~ FUMADOR + SEXO + EDAD, data = matched.data, weights = weights)
summary(model.matched)
```
