---
title: "Cuarteto de Anscombe"
output: html_notebook
---
El ajuste a una nube de puntos puede producir resultados paradójicos, que parecen contradecir la idea de un *buen ajuste = relación lineal*.  
Anscombe, un estadístico, encontró varias relaciones entre dos variables, cada una con un diagrama de dispersión totalmente diferente.  
```{r diagramas1,echo=FALSE}
op <- par(mfrow = c(2, 2), mar = 0.1+c(4,4,1,1), oma =  c(0, 0, 2, 0))
for(i in 1:4) {
  ff[2:3] <- lapply(paste0(c("y","x"), i), as.name)
  plot(ff, data = anscombe, col = "red", pch = 21, bg = "orange", cex = 1.2,
       xlim = c(3, 19), ylim = c(3, 13))
}
mtext("Diagramas del `cuarteto` de Anscombe", outer = TRUE, cex = 1.5)
par(op)
```
Lo "curioso" es que, cuando se ajusta una recta, se obtienen el mismo resultado en todas las nubes de puntos. Por este curioso comportamiento, se los conoce como el *cuarteto de Anscombe*.  

```{r diagramas2,echo=FALSE}
op <- par(mfrow = c(2, 2), mar = 0.1+c(4,4,1,1), oma =  c(0, 0, 2, 0))
for(i in 1:4) {
  ff[2:3] <- lapply(paste0(c("y","x"), i), as.name)
  plot(ff, data = anscombe, col = "red", pch = 21, bg = "orange", cex = 1.2,
       xlim = c(3, 19), ylim = c(3, 13))
  abline(mods[[i]], col = "blue")
}
mtext("Regresión del `cuarteto` de Anscombe", outer = TRUE, cex = 1.5)
par(op)
```

En cada diagrama, la línea azul corresponde a la recta de regresión; es prácticamente la misma en los cuatro casos:
$y = 3.0 + 0.5x$

```{r, eval=FALSE, echo=FALSE}
anscombe
```

```{r regresion}
ff <- y ~ x
mods <- setNames(as.list(1:4), paste0("lm", 1:4))
for(i in 1:4) {
  ff[2:3] <- lapply(paste0(c("y","x"), i), as.name)
  ## or   ff[[2]] <- as.name(paste0("y", i))
  ##      ff[[3]] <- as.name(paste0("x", i))
  mods[[i]] <- lmi <- lm(ff, data = anscombe)
  print(anova(lmi))
}
```


```{r}
## See how close they are (numerically!)
sapply(mods, coef)
lapply(mods, function(fm) coef(summary(fm)))
```
