---
title: "Presentación distribución muestral"
output:
  beamer_presentation: default
  powerpoint_presentation: default
---

```{r setup, include=FALSE}
knitr::opts_chunk$set(echo = FALSE)
library(tidyverse)
library(kableExtra)
```

```{r simula}
r <- 100000
A <- numeric(100000)
B <- numeric(100000)
for(i in 1:100000){
A[i] <- (sum(sample(c(0,1),50, replace = T)))/50
B[i] <- (sum(sample(c(0,1),10, replace = T)))/10
}
nacido <- tibble(A,B)
```

## Introducción

Dos hospitales, A y B.  
Media de nacimientos diarios:  
- Hospital A: 50.
- Hospital B: 10.

En un día determinado observamos que más del 80% de los nacimientos son niñas.  
¿En cuál de los dos hospitales es más probable que ocurra ese suceso?

## Hospital A

```{r hospitalA}
ggplot(data=nacido) +
  geom_histogram(map=aes(A), binwidth=0.05) +
  scale_x_continuous(breaks = c(0,0.5,1)) +
  xlab("Proporción de niñas") +
  ylab("Número de días") +
  theme_bw() +
  theme(axis.text.x=element_text(colour="black", size = 14),
      panel.border =  element_blank())
```

## Hospital B

```{r hospitalB}
ggplot(data=nacido) +
  geom_histogram(map=aes(B), binwidth = 0.1) +
  scale_x_continuous(breaks = c(0,0.5,1)) +
  xlab("Proporción de niñas") +
  ylab("Número de días") +
  theme_bw() +
  theme(axis.text.x=element_text(colour="black", size = 14),
      panel.border =  element_blank())
```

## Los dos hospitales

```{r}
ggplot(data=nacido) +
  geom_histogram(map=aes(A), binwidth=0.05, colour="red", alpha=0.5) +
  geom_histogram(map=aes(B), binwidth = 0.1, colour="blue", alpha=0.2) +
  xlab("Proporción de niñas") +
  ylab("Número de días") +
  scale_x_continuous(breaks = c(0,0.5,1)) +
  theme_bw() +
  theme(axis.text.x=element_text(colour="black", size = 14),
      panel.border =  element_blank())
```

---

```{r}
n1 <- 50
n2 <- 10
p <- 0.5
et1 <- sqrt(p^2)/sqrt(n1)
et2 <- sqrt(p^2)/sqrt(n2)
ggplot(data.frame(x = c(0,1)), aes(x = x)) +
  stat_function(fun = dnorm, n = 101, args = list(mean=p, sd=et1), colour="red") +
  stat_function(fun = dnorm, n = 101, args = list(mean=p, sd=et2), colour="blue") +
  scale_x_continuous(breaks = c(0,0.5,1)) +
  scale_y_continuous("Densidad") +
  xlab("Proporción niñas") +
theme_bw() +
theme(axis.text.x=element_text(colour="black", size = 14),
      panel.border =  element_blank())
```

## La distribución muestral
$$N(\pi, \frac{\sqrt{\pi\cdot(1-\pi)}}{\sqrt{n}})$$  

$$\bar{x} \sim N(p(1-p), \sqrt{\frac{p(1-p)}{n}}$$

Error típico en cada hospital  

```{r}
et1 <- (0.5)/sqrt(50)
et2 <- (0.5)/sqrt(10) 
```

- Hospital A: `r et1`  
- Hospital B: `r et2`

## Probabilidad en el hospital A

```{r echo=TRUE}
n <- 50
p <- 0.5
et1 <- sqrt((p^2)/n)
1-pnorm(0.80,mean=p,sd=et1)
```

## Probabilidad en el hospital B

```{r echo=TRUE}
n <- 10
p <- 0.5
et2 <- sqrt((p^2)/sqrt(n))
1-pnorm(0.80,mean=p,sd=et2)
```

---

```{r}
n1 <- 50
n2 <- 10
p <- 0.5
et1 <- sqrt(p^2)/sqrt(n1)
et2 <- sqrt(p^2)/sqrt(n2)
ggplot(data.frame(x = c(0,1)), aes(x = x)) +
  stat_function(fun = dnorm, n = 101, args = list(mean=p, sd=et1), colour="red") +
  stat_function(fun = dnorm, n = 101, args = list(mean=p, sd=et2), colour="blue") +
  geom_vline(xintercept=0.8, colour="green") +
  scale_x_continuous(breaks = c(0,0.5,1)) +
  scale_y_continuous("Densidad") +
  xlab("Proporción niñas") +
theme_bw() +
theme(axis.text.x=element_text(colour="black", size = 14),
      panel.border =  element_blank())
```
