---
title: "Cajas y bigotes"
output: html_notebook
---

```{r, message=FALSE}
knitr::opts_chunk$set(echo = TRUE)
library(tidyverse)
library(ggplot2)
```

## La representación de la distribución de frecuencias

## Las medida de posición
Los valores de la distribución de frecuencias se pueden resumir mediante medidas de centralización y de dispersión. En el histograma, es fácilmente identificable el rango. Pero es mucho más difícil localizar dónde se encuentra la media, la mediana y cuál es el valor de la desviación típica.  
El diagrama de cajas y bigotes es una representación que nos permite conocer de un vistazo la variabilidad de la distribución, identificando algunas medidas destacables. Estas mediddas son:
- el primer cuartil,   
- la mediana,  
- el tercer cuartil,  
- y los extremos, máximo y mínimo. En realidad, los valores que identificamos son los que engloban a aproximadamente el 95% de los valores.  
La "caja" está delimitada por el primer y tercer cuartil. Los "bigotes" incluyen la distancia de 1,5 veces el rango intercuartílico. La mediana se suele representar como una línea horizontal que cruza la caja.  
### Ejemplo
```{r}

```


