---
title: "Estadística descriptiva con R"
output:
  html_document:
    number_sections: yes
---
En esta actividad vamos a dar los primeros pasos con el programa R, usándolo para obtener las medidas estadísticas más usuales.
Vamos a usar los valores obtenidos en un grupo de cinco personas, a los que se les ha determinado la concentración de glucosa en la sangre (glucemia).  
# Introducción de datos
```{r}
# Inclusión de datos en una variable
x <- c(93, 102, 95, 78, 86)
```
Con esta orden hemos almacenado los valores obtenidos en esas cinco personas en una variable llamada "x".  
En cualquier momento podemos saber qué valores están incluidos en una variable, escribiendo el nombre de la variable.  
```{r}
x
```
# Medidas de centralización
Para obtener los valores de las medidas de centralizqción disponemos de varios procedimientos. En muchos casos disponemos de una orden que directamente calcula la medida.  

## Media aritmética
```{r}
# Cálculo de la media aritmética
mean(x)
```
Pero también podíamos haber obtenido el mismo resultado si sumamos todos los valores y esa suma la dividimos por el número de observaciones.
```{r}
sum(x)/length(x)
```

## Mediana
En este caso, lo que debemos hacer es ordenar los valores de menor a mayor y elegir aquel valor que deja al mismo número de observaciones por encima y por debajo de ella.  
```{r}
# Cálculo de la mediana
y <- sort(x)
print(y)
```
En este caso, el valor 93 es aquel que deja a dos observaciones por debajo y a otras dos por encima. Por lo tanto, este es el valor de la mediana.  
Pero en R contamos también con una función que calcula directamente esta medida.
```{r}
median(x)
```
# Medidas de dispersión
Junto con las medidas de centralización, elsegundo grupo de medidas que nos ayuda a describir la distribución de una variable son las medidas de dispersión.  

## Rango o amplitud
La medida de dispersión más sencilla es la distancia entre el valor más pequeño (o mínimo) y el más grande (o máximo) en la muestra. De nuevo, R nos ofrece varias alternativas para obtener ese valor:
```{r}
# Rango
min(x)
max(x)
range(x)
```
La última orden nos da un resultado con los dos valores buscados. Si queremos calcular la amplitud, tenemos que hacer la diferencia entre ambos valores.  
```{r}
max(x)-min(x)
```
## Varianza
Para esta medida de dispersión podemos usar distintos caminos.
