---
title: "Intro a la regresión"
output: html_notebook
---

```{r configuracion}
library(tidyverse)
```

# Presentación
Si comparamos las medias de una variable en dos grupos, la diferencia la podemos expresar mediante un modelo:
$y=$alpha+$beta*x$  
*Ejemplo*  
En este gráfico representamos los valores de la concentración de la hemoglobina en la sangre de dos grupos de personas: (1) Fumadoras; (0) No fumadoras.  
```{r}
hb <- rnorm(100,9,2)
hb <- c(hb,rnorm(100,11,2))
grupo <- factor(rep(1:0,each=100), levels = c(0,1), labels = ("No fumador", "Fumador"))
grupo <- factor(rep(1:0,each=100), levels = c(0,1), labels = c("No fumador","Fumador"))
conc.hb <- data.frame(hb,grupo)
plot(grupo,hb)
```

Si comparamos los dos grupos, encontramos que, entre los no fumadores, la media de la concentración es superior a la de los fumadores.
```{r}
summary(conc.hb)
```
```{r}
lm(data = conc.hb, hb~grupo)

```


El modelo de regresión que podemos construir para representar los valores de los dos grupos es el siguiente:
$hb = 11,185 - 2,352*grupo$  
Si estudiamos a los no fumadores, la media es 11,85. Pero si estudiamos a los fumadores, el valor de esa media disminuye en 2,352. 
## ¿Qué pasa si la variable es continua?
En este caso, 
