---
title: "Modelos - 1"
output: html_notebook
---

Estos apuntes proceden de la página [tidymodels](https://www.tidymodels.org/)

```{r setup, echo=FALSE, message=FALSE, warning=FALSE}
library(tidymodels)  # for the parsnip package, along with the rest of tidymodels

# Helper packages
library(readr)       # for importing data
library(broom.mixed) # for converting bayesian models to tidy tibbles

options(digits = 3)
```

```{r leerdatos}
urchins <-
  # Data were assembled for a tutorial 
  # at https://www.flutterbys.com.au/stats/tut/tut7.5a.html
  read_csv("https://tidymodels.org/start/models/urchins.csv") %>% 
  # Change the names to be a little more verbose
  setNames(c("food_regime", "initial_volume", "width")) %>% 
  # Factors are very helpful for modeling, so we convert one column
  mutate(food_regime = factor(food_regime, levels = c("Initial", "Low", "High")))
#> Parsed with column specification:
#> cols(
#>   TREAT = col_character(),
#>   IV = col_double(),
#>   SUTW = col_double()
#> )

urchins
```

## Representación gráfica
```{r message=FALSE}
ggplot(urchins,
       aes(x = initial_volume, 
           y = width, 
           group = food_regime, 
           col = food_regime)) + 
  geom_point() + 
  geom_smooth(method = lm, se = FALSE) +
  scale_color_viridis_d(option = "plasma", end = .7)
#> `geom_smooth()` using formula 'y ~ x'
```

## Modelo
```{r}
linear_reg() %>% 
  set_engine("lm")
#> Linear Regression Model Specification (regression)
```
Estimamos el modelo lineal y lo incluimos en el objeto lm_mod
```{r}
lm_mod <- 
  linear_reg() %>% 
  set_engine("lm")
```

Y ahora, ajustamos el modelo
```{r}
lm_fit <- 
  lm_mod %>% 
  fit(width ~ initial_volume * food_regime, data = urchins)
lm_fit
```

Si queremos conocer las estimaciones y sus propiedades estadísticas, tenemos que describir el modelo. Usando ```summary()``` podemos obtener esa información, aunque la presentación no es muy atractiva. Hay otra opción, usando el comando ```tidy```.
```{r}
tidy(lm_fit)
```

## Predicción
Supongamos que queremos predecir los valores de la variable `width` cuando el volumen toma diferentes valores. En primer lugar, creamos un archivo con todas las posibles combinaciones de los valores de las variables del modelo.  

```{r}
new_points <- expand.grid(initial_volume = c(20,30,40), 
                          food_regime = c("Initial", "Low", "High"))
new_points
```

A continuación, calculamos las predicciones
```{r}
mean_pred <- predict(lm_fit, new_data = new_points)
mean_pred
```
Si queremos calcular los intervalos de confianza:
```{r}
conf_int_pred <- predict(lm_fit, 
                         new_data = new_points, 
                         type = "conf_int")
conf_int_pred
```

A continuación, combinamos esos valores para representarlos gráficamente:
```{r}
plot_data <- 
  new_points %>% 
  bind_cols(mean_pred) %>% 
  bind_cols(conf_int_pred)

# and plot:
ggplot(plot_data, aes(x = food_regime)) + 
  geom_point(aes(y = .pred)) + 
  geom_errorbar(aes(ymin = .pred_lower, 
                    ymax = .pred_upper),
                width = .2) + 
  labs(y = "urchin size")
```

