---
title: 'Intervalos de confianza: ejemplos'
output:
  powerpoint_presentation: default
  beamer_presentation: default
---

```{r setup, include=FALSE}
knitr::opts_chunk$set(echo = TRUE)
options(tinytex.verbose = TRUE)
```

## Datos

- Tamaño de la muestra **n = 18**
- Presión arterial sistólica **134 (5,2)**
- Presión arterial diastólica **88 (4,5)**

Los datos indican el valor de la media (desviación típica)

Fuente:[Using the confidence interval confidently](https://jtd.amegroups.com/article/view/16406/html)

## Fórmula

Usamos la distribución *t de Student* porque  

$$n \lt 30$$

**Fórmula** 

$$IC_{100(1-\alpha)} = \bar{x} \pm {t_{\alpha/2, {n-1}} \cdot E.T.} = \bar{x} \pm {t_{\alpha/2, {n-1}} \cdot \frac{s}{\sqrt{n}}}$$

## Error típico (1)

Presión arterial sistólica  
```{r}
5.2/sqrt(18)
```

## Error típico (2)

Presión arterial diastólica  
```{r, eval=FALSE}
4.5/sqrt(18)
```

## Error típico (2)

**Solución** 

Presión arterial diastólica  
```{r}
4.5/sqrt(18)
```

## Nivel de confianza

Número de grados de libertad:
$$gl = n-1 = 18-1 =17$$
**Nivel de confianza**  
$$1 - \alpha/2= 1 - 0,05/2 = 0,975$$  

Cálculo con R  

```{r}
qt(0.975,17)
```

## Límites de confianza presión arterial sistólica

Límite inferior  
```{r eval=FALSE}
134-qt(0.975,17)*(5.2/sqrt(18))
```

Límite superior
```{r eval=FALSE}
134+qt(0.975,17)*(5.2/sqrt(18))
```

## Límites de confianza presión arterial sistólica

**Solución**  

Límite inferior  
```{r}
134-qt(0.975,17)*(5.2/sqrt(18))
```

Límite superior
```{r}
134+qt(0.975,17)*(5.2/sqrt(18))
```

## Límites de confianza presión arterial diastólica

Límite inferior  
```{r eval=FALSE}
88-qt(0.975,17)*(4.5/sqrt(18))
```

Límite superior
```{r eval=FALSE}
88+qt(0.975,17)*(4.5/sqrt(18))
```

## Límites de confianza presión arterial diastólica

**Solución**

Límite inferior  
```{r}
88-qt(0.975,17)*(4.5/sqrt(18))
```

Límite superior
```{r}
88+qt(0.975,17)*(4.5/sqrt(18))
```
## Intervalo de confianza al 99% 

**Media de PAS**

Nivel de confianza  
$$1-\alpha/2 = 1 - 0,01/2 = 0,995$$

```{r, eval=FALSE}
qt(0,995,17)
```

## Intervalo de confianza al 99%

Límite inferior  

```{r, eval=FALSE}
134-qt(0.995,17)*(5.2/sqrt(18))
```

Límite superior  

```{r, eval=FALSE}
134+qt(0.995,17)*(5.2/sqrt(18))
```

## Intervalo de confianza al 99%

**Solución** 

Límite inferior  

```{r}
134-qt(0.995,17)*(5.2/sqrt(18))
```

Límite superior  

```{r}
134+qt(0.995,17)*(5.2/sqrt(18))
```

## Situación real
Los mismos valores, pero se obtuvieron en una muestra **n = 72 personas**  

¿Cómo serán los límites de confianza?    
- ¿Más amplios?  
- ¿Más estrechos?  
- ¿O serán los mismos?  

## El error típico

Presión arterial sistólica  
```{r eval=FALSE}
5.2/sqrt(72)
```

Presión arterial sistólica  
```{r eval=FALSE}
4.5/sqrt(72)
```

## El error típico

**Solución**  

Presión arterial sistólica  
```{r}
5.2/sqrt(72)
```

Presión arterial diastólica  
```{r}
4.5/sqrt(72)
```

## Fórmula

Como $n \ge 30$, usamos la distribución *normal*  

$$IC_{100(1-\alpha)} = \bar{x} \pm {z_{\alpha/2} \cdot E.T.} = \bar{x} \pm {z_{\alpha/2} \cdot \frac{s}{\sqrt{n}}}$$

## Nivel de confianza

Cálculo con R  

```{r}
qnorm(0.975,0,1)
```
## Límites de confianza presión arterial sistólica

Límite inferior  
```{r eval=FALSE}
134-qnorm(0.975,0,1)*(5.2/sqrt(72))
```

Límite superior
```{r eval=FALSE}
134+qnorm(0.975,0,1)*(5.2/sqrt(72))
```

## Límites de confianza presión arterial sistólica

**Solución**

Límite inferior  
```{r}
134-qnorm(0.975,0,1)*(5.2/sqrt(72))
```

Límite superior
```{r}
134+qnorm(0.975,0,1)*(5.2/sqrt(72))
```

## Límites de confianza presión arterial diastólica

Límite inferior  
```{r eval=FALSE}
88-qnorm(0.975,0,1)*(4.5/sqrt(72))
```

Límite superior
```{r eval=FALSE}
88+qnorm(0.975,0,1)*(4.5/sqrt(72))
```

## Límites de confianza presión arterial diastólica

**Solución**

Límite inferior  
```{r}
88-qnorm(0.975,0,1)*(4.5/sqrt(72))
```

Límite superior
```{r}
88+qnorm(0.975,0,1)*(4.5/sqrt(72))
```
