---
title: "Probabilidad"
author: "Juan Ramon Lacalle"
output: html_document
---

```{r setup, include=FALSE}
knitr::opts_chunk$set(echo = TRUE, eval = FALSE)
```


## Introducción
En esta actividad, vamos a revisar el concepto frecuentista de probabilidad. Para ello, usaremos el programa R. Para ello, en cada paso de la actividad, tienes que copiar las  órdenes y pegar en la ventana de Rcommander. Luego tienes que pinchar en el botón *Ejecutar*; recuerda que el cursor tiene que estar en la línea en la que está escrita la orden.  

Vamos a "inventar" el lanzamiento de una moneda. Para ello, usaremos los siguientes valores:    
-*salir cruz* = 0  
-*salir cara* = 1  

Ahora vamos a simular el lanzamiento de la moneda, con la orden `sample`   

```{r}
sample(c(0,1),1,replace = T)
```

Es importante que escribas `replace=T`, para que el programa sepa que tiene que repetir el "lanzamiento" de la moneda.  

A continuación, vas a repetir el lanzamiento en cinco ocasiones   
```{r}
sample(c(0,1),5,replace = T)
```
Fíjate que en la orden, has sustituido el valor `1` por el valor `5`.  

Escribe de nuevo la orden, pero ahora poniendo 10, 100, 1000, ... así, hasta un millón (1000000).

## Cáclulo de la probabilidad

Para calcular la probabilidad de salir cara, sumamos el número de veces que sale ese resultado, y lo dividimos por el número de lanzamientos. Por ejemplo, si lanzamos 5 veces la moneda,   

```{r}
sum(sample(c(0,1),5,replace = T))/5
```

Ahora repite lo mismo, pero para 10, 100, 1000, ... hasta 1000000.

## Ahora, todo junto ...

Vamos a representar gráficamente los resultados obtenidos, cuando repetimos los lanzamientos de la moneda en 1, 5, 10, ..., 1000000 de veces. Para ello, creamos tres "contenedores" o variables:  
- 'contador', para llevar la cuenta del número de veces que hacemos el cálculo.  
- 'tirada', donde indicaremos las veces que queremos repetir el lanzamiento (1, 5, 10, ...).   
- 'probab', que es donde almacenaremos los valores de la probabilidad.  


```{r}
contador <- 1
tirada <- c(1,5,10,100,1000,10000,100000,1000000)
probab <- numeric(8)
```

A continuación, copia las siguientes órdenes; con ellas, vas a calcular las probabilidades de cada uno de los grupos de tiradas.  
```{r}
for (i in tirada) {
  probab[contador] <- sum(sample(c(0,1),i,replace = T))/i
  contador <- contador+1
}
```

En este caso, selecciona todas las líneas anteriores, desde 'for' hasta '}'. Una vez seleccionadas, pincha en el botón *Ejecutar*.

## Y representamos en la gráfica
No te has dado cuenta, pero ya tienes las probabilidades en cada uno de esos grupos de lanzamientos. Ahora veamos cómo se ve en una gráfica, uniendo las probabilidades con una línea.  
```{r}
plot(tirada,probab, type="l",)
```

Vamos a hacer que la línea sea un poco más gruesa, que el eje vertical incluya a los valores 0 y 1; y además, que aparezca la etiqueta *Probabilidad*.  
```{r}
plot(tirada,probab, type="l", lwd=5, ylim=c(0,1), ylab = "Probabilidad")
```

El eje horizontal está en una escala lineal; el valor 1 es muy pequeño con respecto a 1000000. Eso hace que no veamos muy bien el resultado; por esto, vamos a representar el logaritmo en vez del valor original.  
```{r}
plot(tirada,probab, type="l", lwd=5, log="x", ylim=c(0,1), ylab = "Probabilidad")
```

¡Mucho mejor! Sin embargo, los valores que se representan en el eje $x$ están expresados con notación científica. Vamos a retocar un poco esa parte del gráfico.  
```{r}
plot(tirada,probab, type="l", lwd=5, log="x", xaxt="n", ylim=c(0,1), ylab = "Probabilidad")
axis(1, at=tirada, labels = c("1","5","10","100","1000","10000","100000","1000000") )
```

Ya casi hemos acabado. Vamos a incluir en el gráfico una línea que señale cuál es el valor de la probabilidad, en este caso 0,5. Y para que se distinga mejor, vamos a ponerla en color rojo.  
```{r}
plot(tirada,probab, type="l", lwd=5, log="x", xaxt="n", ylim=c(0,1), ylab = "Probabilidad")
axis(1, at=tirada, labels = c("1","5","10","100","1000","10000","100000","1000000") )
abline(h=0.5, lt=3, col="red")
```

¡El toque final! Ahora vamos a incluir tu nombre en el título del gráfico.  
```{r}
plot(tirada,probab, type="l", lwd=5, log="x", xaxt="n", ylim=c(0,1), ylab = "Probabilidad")
axis(1, at=tirada, labels = c("1","5","10","100","1000","10000","100000","1000000") )
abline(h=0.5, lt=3, col="red")
title(main="Escribe aquí tu nombre")
```
Sustituye la frase "Escribe aquí tu nombre" por tu nombre y apellidos (entre comillas).  
Ya puedes archivar el gráfico como archivo en formato jpg, con el nombre de **probabilidad.jpg**; este es el fichero que tienes que subir a la actividad.  