---
title: "Análisis de la varianza"
author: "Juan Ramon Lacalle"
date: "27/1/2021"
output:
  powerpoint_presentation: default
  ioslides_presentation: default
---

```{r setup, include=FALSE}
knitr::opts_chunk$set(echo = FALSE)
library(tidyverse)
library(kableExtra)
load("~/material_docente/testhipotesis/zelazo.RData")
```

## Resultados del estudio  

```{r}
with(data=zelazo,boxplot(edad~tto))
```

## El análisis de la varianza

$$H_0: \mu_1 = \mu_2 = ... = \mu_i$$

## Las comparaciones múltiples

¿Cuál es el problema de las comparaciones múltiples?  
&nbsp;  
- 1 comparación: $\alpha$  
- k comparaciones: $1-(1-\alpha)^k$  


## La hipótesis nula

$$H_0: \mu_1 = \mu_2 = \mu_3 = \mu_4$$  

---

```{r}
t2 <- ggplot(data.frame(x = c(-4, 4)), aes(x = x)) +
      stat_function(fun = dnorm, args = list(x=0,sd = 1)) +
      xlab(NULL) +
      theme_bw()
t2
```

## La hipótesis alternativa  

$$H_1: \mu_i \neq \mu_j, i\neq j$$  

---

```{r}
t2 <- ggplot(data.frame(x = c(-4, 20)), aes(x = x)) +
      stat_function(fun = dnorm, args = list(x=0,sd = 1)) +
      stat_function(fun = dnorm, args = list(x=8,sd = 1)) +
      stat_function(fun = dnorm, args = list(x=16,sd = 1)) +
      stat_function(fun = dnorm, args = list(x=18,sd = 1)) +
      xlab(NULL) +
      theme_bw()
t2
```

## El estadístico del contraste  

$$SC_{Total} = SC_{Intergrupos}+SC_{Entregrupos} $$  
$$\sum(\bar Y - y_{ij})^2 = \sum(\bar Y_i - y_{ij})^2 + \sum(\bar Y - \bar Y_i)^2$$  

---

Y el estadístico se define del siguiente modo:  

$$F_{exp} = \frac {SC_{Intergrupos}}{SC_{Entregrupos}}$$  
$$F_{exp} \sim F_{{(n_1-1)},{(n_2-1)}}$$  

---

```{r}
funcShaded <- function(x) {
    y <- df(x, df1=1,df2=1)
    y[x < qf(0.95,df1=1,df2=1)] <- NA
    return(y)
}
ggplot(data.frame(x = c(0, 200)), aes(x = x)) +
      stat_function(fun = df, args = list(df1 = 1,df=1)) +
      stat_function(fun=funcShaded, geom="area", fill="red") +
      scale_y_continuous("Densidad") +
      xlab(NULL) +
      theme_bw() +
      theme(axis.text.x=element_text(colour="black", size = 14))  
```

## Condición  

Normalidad de las distribuciones  

Pero ¿cómo lo compruebo?  

## Test de normalidad  

$H_0$: la distribución es normal.  
$H_1$: la distribución no es normal.

## Test de Shapiro-Wilk  

```{r}
shapiro.test(zelazo$edad)
```

## Análisis de la varianza (ANOVA)  

```{r}
AnovaModelo.1 <- aov(edad ~ tto, data=zelazo)
summary(AnovaModelo.1)
```

---

Pero, ¿son normales todos los grupos?  
Compruébalo  

---
¿Y ahora qué hacemos?  

---

```{r}
AnovaModelo.2 <- kruskal.test(edad ~ tto, data=zelazo)
AnovaModelo.2
```


