---
title: "Comparación de medias_pwp_medicina"
author: "Juan Ramon Lacalle"
date: "17/1/2021"
output: 
    powerpoint_presentation:
    slide_level: 2
---

```{r configura, echo=F, message=FALSE}
library(tidyverse)
knitr::opts_chunk$set(echo=FALSE)
load("~/material_docente/testhipotesis/antropomedi.RData")
```

## Introducción  
Disponemos de datos antropométricos de los estudiantes de Medicina.  
&nbsp;  
Una caracerística **diferencial** es el sexo.  
&nbsp; 
La distribución de estas características puede ser diferente en mujeres y hombres.

## ¿Son diferentes mujeres y hombres?

```{r, echo=FALSE}
boxplot(peso~sexo, ylab="Peso", xlab="sexo", data=antropomedi)
```

## ¿Son diferentes? (2)

```{r, echo=FALSE}
boxplot(long_manodcha~sexo, ylab="Longitud mano derecha", xlab="Sexo", data=antropomedi)
```


## Hipótesis nula

$$H_0: \mu_{mujeres} = \mu_{hombres}$$
&nbsp; 
$$H_0: \mu_{mujeres}-\mu_{hombres}=0$$




```{r h0, echo=F}
t1 <- ggplot(data.frame(x = c(-4, 4)), aes(x = x)) +
      stat_function(fun = dt, args = list(df = 20)) +
      scale_x_continuous(breaks=0, labels="0") +
      xlab(NULL) +
      theme_bw()
t1
```


## Hipótesis alternativa

$$H_1: \mu_{mujeres} \neq \mu_{hombres}$$  
&nbsp; 
$$H_1:\mu_{mujeres} - \mu_{hombres} \neq 0$$


```{r h1, echo=F}
t2 <- ggplot(data.frame(x = c(-4, 4)), aes(x = x)) +
      stat_function(fun = dt, args = list(x=-1,df = 20)) +
      stat_function(fun = dt, args = list(x=+1,df = 20)) +
      scale_x_continuous(breaks=c(-1,1), labels=c("A","B")) +
      xlab(NULL) +
      theme_bw()
t2
```

## Estadístico del test

$$t_{exp} = \frac {\bar{x}_{mujeres} - \bar{x}_{hombres}}{E.T.(\bar{x}_{mujeres}-\bar{x}_{hombres})} $$  

---

$$t_{exp} = \frac {\bar{x}_{mujeres} - \bar{x}_{hombres}}{\sqrt{\sigma_{mujeres}/n_{mujeres} - \sigma_{hombres}/n_{hombres}}} $$  
&nbsp; 
$$t_{exp} \sim t_{\alpha/2, n_{mujeres}+n_{hombres}-2}$$  

## Orden de R

```{r eval=F, echo=TRUE}
t.test(long_manodcha~sexo, alternative='two.sided', conf.level=.95, var.equal=TRUE, 
  data=antropomedi)
```

## Resultado del test bilateral

```{r, echo=F}
t1 <- t.test(long_manodcha~sexo, alternative='two.sided', conf.level=.95, var.equal=TRUE, data=antropomedi)
t1 
```

```{r, echo=F}
funcShaded <- function(x) {
    y <- dt(x, df=20)
    y[x > qt(0.025,t1[["parameter"]]) & x < qt(0.975,t1[["parameter"]])] <- NA
    return(y)
}
t3 <- ggplot(data.frame(x = c(-4, 4)), aes(x = x)) +
      geom_vline(aes(xintercept = t1[["statistic"]]), colour="blue") +
      stat_function(fun = dt, args = list(df = 20)) +
      stat_function(fun=funcShaded, geom="area", fill="red") +
      scale_x_continuous(breaks=0, labels="0") +
      xlab(NULL) +
      theme_bw()
t3
```

---

El parámetro $\mu_{mujeres}-\mu_{varones}$ lo hemos fijado en la hipótesis nula, y su valor es *`r t1[["null.value"]]`*.  
  
La estimación obtenida por los investigadores es **`r round(t1[["estimate"]],2)`**.  
  
El valor del estadístico es **`r round(t1[["statistic"]],2)`**  

---

La significación estadística del test es **`r t1[["p.value"]]` < 0,05**.  
  
*Conclusión*: El resultado es **estadísticamente significativo**  
  
Los límites del intervalo de confianza para la proporción son **(`r round(t1[["conf.int"]],2)`)**.  
El valor indicado en la hipótesis nula está fuera de esos límites de confianza.

## Test unilateral - Orden de R

```{r eval=F, echo=TRUE}
t.test(long_manodcha~sexo, alternative='less', conf.level=.95, var.equal=TRUE, 
  data=antropomedi)
```

## Resultado del test unilateral

```{r, echo=F}
t2 <- t.test(long_manodcha~sexo, alternative='less', conf.level=.95, var.equal=TRUE, data=antropomedi)
t2
```

```{r, echo=F}
funcShaded <- function(x) {
    y <- dt(x, df=20)
    y[x > qt(0.05,t2[["parameter"]])] <- NA
    return(y)
}
t4 <- ggplot(data.frame(x = c(-4, 4)), aes(x = x)) +
      geom_vline(aes(xintercept = t2[["statistic"]]), colour="blue") +
      stat_function(fun = dt, args = list(df = 20)) +
      stat_function(fun=funcShaded, geom="area", fill="red") +
      scale_x_continuous(breaks=0, labels=expression("0")) +
      xlab(NULL) +
      theme_bw()
t4
```

---

Con respecto al test bilateral, no cambian el parámetro de la hipótesis nula, ni la estimación ni el estadístico. 

---

Pero la significación estadística del test es **`r t2[["p.value"]]` < 0,05**.  
*Conclusión*: El resultado es **estadísticamente significativo**  
&nbsp;  
&nbsp;  
Los límites del intervalo de confianza para la proporción son **(`r round(t2[["conf.int"]],2)`)**.  
El valor indicado en la hipótesis nula está fuera de esos límites de confianza.

