---
title: "Comparación de medias_pwp_biomedicina"
author: "Juan Ramon Lacalle"
date: "17/1/2021"
output: 
    powerpoint_presentation:
    slide_level: 2
---

```{r configura, echo=F, message=FALSE}
knitr::opts_chunk$set(echo = FALSE)
library(tidyverse)
```

```{r}
# Selecciono una muestra de los nacidos en Andalucía
# Los estudiantes usarán estos datos para el análisis
# En la última parte compararán los resultados con toda la población
load("~/material_docente/testhipotesis/pesonacer_and_2018.RData")
set.seed(18080502)
pesonacer_muestra <- peso[sample(nrow(peso), 50, replace = F), ]
#save(pesonacer_muestra, file="pesonacer_muestra. RData")
```

## ¿Cuál es la importancia del peso al nacer?  

La madurez del feto se mide por su peso en el momento del nacimiento.  
Estudiaremos la distribución del peso en una muestra aleatoria, obtenida a partir de los nacimientos en Andalucía, durante 2018.  


## ¿Son diferentes los pesos de las niñas y de los niños al nacer?

Unos investigadores afirman que los varones nacen con un peso mayor que las mujeres, porque hay factores que favorecen su crecimiento durante el embarazo.  

Veamos qué nos dicen los datos de nuestra muestra:  

```{r, message=FALSE, echo=FALSE, eval=FALSE}
pesonacer_muestra %>% 
  group_by(SEXO) %>% 
  summarise(
    media=mean(PESON)
  ) %>% 
  kableExtra::kable()
```

---

```{r}
boxplot(PESON~SEXO, ylab="Peso", xlab="sexo", data=pesonacer_muestra)
```

---

¿Qué podemos concluir a partir de los datos de la muestra?  

Hagamos un test de hipótesis, para comparar las medias entre los dos sexos.  

## Hipótesis nula  

$$H_0: \mu_{mujeres} = \mu_{hombres}$$


$$H_0: \mu_{mujeres}-\mu_{hombres}=0$$
&nbsp;  
&nbsp;  
&nbsp;  
&nbsp;  
La gráfica de la distribución muestral en el caso de esta hipótesis es la siguiente:  

---


```{r h0, echo=F}
ggplot(data.frame(x = c(-4, 4)), aes(x = x)) +
      stat_function(fun = dt, args = list(df = 20)) +
      scale_x_continuous(breaks=0, labels="0") +
      xlab(NULL) +
      theme_bw()
```


## Hipótesis alternativa

$$H_1: \mu_{mujeres} \neq \mu_{hombres}$$  


$$H_1:\mu_{mujeres} - \mu_{hombres} \neq 0$$  
&nbsp;    
&nbsp;    
&nbsp;    
&nbsp;  
Ahora veamos la representación gráfica de las distribuciones para esta hipótesis:  


---

```{r h1, echo=F}
ggplot(data.frame(x = c(-4, 4)), aes(x = x)) +
      stat_function(fun = dt, args = list(x=-1,df = 20)) +
      stat_function(fun = dt, args = list(x=+1,df = 20)) +
      scale_x_continuous(breaks=c(-1,1), labels=c("Mujeres","Varones")) +
      xlab(NULL) +
      theme_bw()
```

## Estadístico del test

Para contrastar la hipótesis, calculamos el siguiente estadístico:  

$$t_{exp} = \frac {\bar{x}_{mujeres} - \bar{x}_{hombres}}{E.T.(\bar{x}_{mujeres}-\bar{x}_{hombres})} $$  


$$t_{exp} = \frac {\bar{x}_{mujeres} - \bar{x}_{hombres}}{\sqrt{\sigma_{mujeres}/n_{mujeres} - \sigma_{hombres}/n_{hombres}}} $$ 

$$t_{exp} \sim t_{\alpha/2, n_{mujeres}+n_{hombres}-2}$$


## Orden de R

```{r eval=FALSE, echo=TRUE}
t1 <- t.test(PESON~SEXO, alternative='two.sided', conf.level=.95, var.equal=TRUE, 
  data=pesonacer_muestra)
```

## Resultado del test bilateral

```{r}
t1 <- t.test(PESON~SEXO, alternative='two.sided', conf.level=.95, var.equal=TRUE, data=pesonacer_muestra)
t1
```


```{r, echo=F}
funcShaded <- function(x) {
    y <- dt(x, df=20)
    y[x > qt(0.025,t1[["parameter"]]) & x < qt(0.975,t1[["parameter"]])] <- NA
    return(y)
}
ggplot(data.frame(x = c(-4, 4)), aes(x = x)) +
      geom_vline(aes(xintercept = t1[["statistic"]], colour="red")) +
      stat_function(fun = dt, args = list(df = 20)) +
      stat_function(fun=funcShaded, geom="area", fill="red") +
      scale_x_continuous(breaks=0, labels="0") +
      xlab(NULL) +
      theme_bw()
```

---

El parámetro $\mu_{mujeres}-\mu_{varones}$ lo hemos fijado en la hipótesis nula, y su valor es *`r t1[["null.value"]]`*.  
  
La estimación obtenida por los investigadores es **`r round(t1[["estimate"]],2)`**.  
  
El valor del estadístico es **`r round(t1[["statistic"]],2)`**  

---

La significación estadística del test es **`r round(t1[["p.value"]],4)` > 0,05**.  
  
*Conclusión*: El resultado **NO es estadísticamente significativo**  
  
Los límites del intervalo de confianza para la proporción son **(`r round(t1[["conf.int"]],2)`)**.  
El valor indicado en la hipótesis nula está dentro de esos límites de confianza.

## Estudio con todos los nacidos  
Ahora vamos a repetir el análisis, pero usando la información proporcionada por todos los nacidos en Andalucía durante 2018.  
&nbsp;  
&nbsp;  
*Debes cargar en R el segundo fichero disponible en la plataforma.*

Repetimos la misma orden que en el caso anterior.  

---

```{r, echo=F}
t2 <- t.test(PESON~SEXO, alternative='two.sided', conf.level=.95, var.equal=TRUE, data=peso)
t2 
```

---

La hipótesis nula es idéntica a la obtenida en el caso anterior, Pero ahora, la estimación de la diferencia es **`r round(t2[["estimate"]],2)`**.  
Y el valor del estadístico es **`r round(t2[["statistic"]],2)`**  

---

La significación estadística del test es **`r t2[["p.value"]]` < 0,05**.  
*Conclusión*: El resultado es **estadísticamente significativo**  
Los límites del intervalo de confianza para la proporción son **(`r round(t2[["conf.int"]],2)`)**.  
En este caso, el valor indicado en la hipótesis nula está fuera de esos límites de confianza.  

## Resultado del test unilateral

En realidad, la pregunta de investigación era ¿el peso de los varones al nacer es superior al de las mujeres?  
$$H_0: \mu_{mujeres}-\mu_{hombres}\le 0$$
$$H_1: \mu_{mujeres}-\mu_{hombres} \gt 0$$  

## Orden de R  

```{r, eval=FALSE, echo=TRUE}
t.test(PESON~SEXO, alternative='greater', conf.level=.95, var.equal=TRUE, data=pesonacer_muestra)
```

---

```{r, echo=F}
t2 <- t.test(PESON~SEXO, alternative='two.sided', conf.level=.95, var.equal=TRUE, data=peso)
t2
```

---

```{r, echo=F}
funcShaded <- function(x) {
    y <- dt(x, df=20)
    y[x > qt(0.025,t2[["parameter"]]) & x < qt(0.975,t2[["parameter"]])] <- NA
    return(y)
}
ggplot(data.frame(x = c(-4, 4)), aes(x = x)) +
      geom_vline(aes(xintercept = t2[["statistic"]]), colour="red") +
      stat_function(fun = dt, args = list(df = 20)) +
      stat_function(fun=funcShaded, geom="area", fill="red") +
      scale_x_continuous(breaks=0, labels="0") +
      xlab(NULL) +
      theme_bw()
```

---

Con respecto al test bilateral, no cambian el parámetro de la hipótesis nula, ni la estimación ni el estadístico. 

---

Pero la significación estadística del test es **`r t2[["p.value"]]` < 0,05**.  
*Conclusión*: El resultado es **estadísticamente significativo**  
&nbsp;  
&nbsp;  
Los límites del intervalo de confianza para la proporción son **(`r round(t2[["conf.int"]],2)`)**.  
El valor indicado en la hipótesis nula está fuera de esos límites de confianza.
