---
title: "Diferencia de proporciones"
author: "Juan Ramon Lacalle"
date: "21/1/2021"
output:
  powerpoint_presentation: default
---

```{r setup, include=FALSE}
knitr::opts_chunk$set(echo = FALSE)
library(tidyverse)
cnormal <- ggplot(data.frame(x = c(-4, 4)), aes(x = x)) +
  stat_function(fun = dnorm, n = 101, args = list(mean=0, sd=1))
```

## El problema

¿Es efectiva la acupuntura para aliviar los síntomas o molestias relacionadas con la menstruación?

## Los resultados
&nbsp;  
- Acupuntura (E): 51/92  
&nbsp;  
- Placebo (C): 60/92

## Los resultados

```{r, echo=F}
acup <- data.frame(
  tratamiento=c("acupuntura", "placebo"),
  cefalea=c(55,65))
ggplot(acup, aes(tratamiento,cefalea))+
  geom_bar(stat="identity") +
   theme_bw()
```

## Las hipótesis (1)

$$ H_0 : \pi_E = \pi_C $$
$$ H_1 : \pi_E \neq \pi_C $$  

Otra formulación:  
$$ H_0 : \pi_E - \pi_C = 0 $$
$$ H_1 : \pi_E - \pi_C \neq 0$$  

## El estadístico  

$$
z_{exp} = {\frac {\hat{\pi_E} - \hat{\pi_C}}{\sqrt[2]{{\pi_G \times (1-\pi_G)}(\frac{1}{n_E} + \frac{1}{n_G})}}}
$$  
$$ z_{exp} \sim N(0,1) $$

donde $\pi_G = \frac{n_E \cdot \hat{\pi_E} + n_C \cdot \hat{\pi_C}}{n_E + n_C}$  

## La regla de decisión

```{r, echo=F}
sombra <- function(x) {
    y <- dnorm(x)
    y[x > -1.96 & x < 1.96] <- NA
    return(y)
}
ggplot(data.frame(x = c(-4, 4)), aes(x = x)) +
        stat_function(fun = dnorm) +
        stat_function(fun=sombra, geom="area", fill="red") +
        theme_bw()
```

## Las hipótesis (2)

$$ H_0 : \pi_E \ge \pi_C $$
$$ H_2 : \pi_E < \pi_C $$  

Otra formulación:  

$$ H_0 : \pi_E - \pi_C = 0 $$
$$ H_2 : \pi_E - \pi_C < 0 $$  


## La regla de decisión

```{r, echo=F}
sombra <- function(x) {
    y <- dnorm(x)
    y[x > qnorm(0.05)] <- NA
    return(y)
}
ggplot(data.frame(x = c(-4, 4)), aes(x = x)) +
        stat_function(fun = dnorm) +
        stat_function(fun=sombra, geom="area", fill="red") +
        theme_bw()
```


## La sintaxis

```{r, eval=FALSE, echo=TRUE}
prop.test(c(x1,x2),c(n1,n2),alternative = c("two.sided", "less", "greater"))
```

## Los resultados de la acupuntura (1)

Aplicación al problema  
&nbsp;  
```{r eval=FALSE,echo=TRUE}
prop.test(c(51,60),c(92,92),alternative = c("two.sided"))
```

## Los resultados de la acupuntura (1)  
Resultados de la prueba bilateral
&nbsp;  
```{r}
t1 <- prop.test(c(51,60),c(92,92),alternative = c("two.sided"))
t1
a <- round(sqrt(t1[["statistic"]]),2)
```

---

```{r echo=FALSE}
funcShaded <- function(x) {
  y <- dnorm(x,mean = 0,sd=1)
  y[x > -1.96 & x < 1.96] <- NA
  return(y)
}

cnormal  + stat_function(fun=funcShaded, geom="area", fill="red") +
  geom_vline(xintercept = -a, colour="blue", size=1) +
scale_x_continuous(breaks = c(-4,-1.96,0,1.96,4)) +  
scale_y_continuous("Densidad") +
theme_bw() +
theme(axis.text.x=element_text(colour="black", size = 14))  
```

--- 

El parámetro $\pi_{E}-\mu_{C}$ lo hemos fijado en la hipótesis nula, y su valor es **0**.  
  
La estimación obtenida por los investigadores es **`r round(t1[["estimate"]],2)`**.  
  
El valor del estadístico es **`r -round(sqrt(t1[["statistic"]]),2)`**  

---

La significación estadística del test es **`r round(t1[["p.value"]],3)` > 0,05**.  
  
*Conclusión*: El resultado **NO es estadísticamente significativo**  
  
Los límites del intervalo de confianza para la proporción son **(`r round(t1[["conf.int"]],2)`)**.  
El valor indicado en la hipótesis nula está dentro de esos límites de confianza.

## Los resultados de la acupuntura (2)  
Aplicación al problema
&nbsp;  
```{r , eval=FALSE, echo=TRUE}
prop.test(c(51,60),c(92,92),alternative = c("less"))
```

## Los resultados de la acupuntura (2)  
Resultados de la prueba unilateral  
&nbsp;  
```{r}
t2 <- prop.test(c(51,60),c(92,92),alternative = c("less"))
t2
a <- round(sqrt(t2[["statistic"]]),2)
```

---

```{r echo=FALSE}
funcShaded <- function(x) {
  y <- dnorm(x,mean = 0,sd=1)
  y[x > -1.64] <- NA
  return(y)
}

cnormal  + stat_function(fun=funcShaded, geom="area", fill="red") +
  geom_vline(xintercept = -a, colour="blue", size=1) +
scale_x_continuous(breaks = c(-4,-1.64,0,1.64,4)) +  
scale_y_continuous("Densidad") +
theme_bw() +
theme(axis.text.x=element_text(colour="black", size = 14))  
```

--- 

La diferencia de medias la hemos fijado antes en la hipótesis nula; tampoco cambian la diferencia encontrada por los investigadores ni el valor del estadístico.  
  
---

Ahora, la significación estadística del test es **`r round(t2[["p.value"]],3)` > 0,05**.  
  
*Conclusión*: El resultado **NO es estadísticamente significativo**, igual que en el contraste anterior.  
  
Los límites del intervalo de confianza para la proporción son **(`r round(t2[["conf.int"]],2)`)**.  
El valor indicado en la hipótesis nula está dentro de esos límites de confianza.

## Un nuevo estudio (3)

* Acupuntura: n=192. Cefalea = 55%
* Placebo: n=192. Cefalea = 65%

Para hacer el test, calcular el número de mujeres con cefalea en cada tratamiento

## Un nuevo estudio (3)

Resultados de la prueba unilateral

```{r}
t3 <- prop.test(c(106,125),c(192,192),alternative = c("less"))
t3
a <- round(sqrt(t3[["statistic"]]),2)

```

---

```{r echo=FALSE}
funcShaded <- function(x) {
  y <- dnorm(x,mean = 0,sd=1)
  y[x > -1.64] <- NA
  return(y)
}

cnormal  + stat_function(fun=funcShaded, geom="area", fill="red") +
  geom_vline(xintercept = -a, colour="blue", size=1) +
scale_x_continuous(breaks = c(-4,-1.64,0,1.64,4)) +  
scale_y_continuous("Densidad") +
theme_bw() +
theme(axis.text.x=element_text(colour="black", size = 14))  
```

---

Con respecto a los dos contrastes anteriores, no cambian ni el valor de la diferencia establecida en la hipótesis nula ni la encontrada por los investigadores. 
  
Sin embargo, ahora el valor del estadístico es **`r -round(sqrt(t3[["statistic"]]),2)`**  

---

La significación estadística del test es **`r round(t3[["p.value"]],3)` < 0,05**.  
  
*Conclusión*: El resultado es **estadísticamente significativo**  
  
Los límites del intervalo de confianza para la proporción son **(`r round(t3[["conf.int"]],2)`)**.  
El valor indicado en la hipótesis nula está fuera de esos límites de confianza.

