---
title: "Test de bondad de ajuste"
author: "Juan Ramon Lacalle"
date: "27/1/2021"
output: powerpoint_presentation
---

```{r setup, include=FALSE}
knitr::opts_chunk$set(echo = FALSE)
library(tidyverse)
library(kableExtra)
library(HardyWeinberg)
load("~/material_docente/testhipotesis/saboramargo.RData")
```

## La distribución del "sabor amargo"

```{r}
sabor1 <- table(saboramargo$fenotipo)
sabor1
```

## Bondad del ajuste

Categoría de test para examinar si la distribución de una variable se ajusta a una distribución teórica.  
Ejemplos:  
- Distribución normal,
- Distribución de Poisson,  
- O cualquier otra ...


## Las hipótesis  
$$H_0: \pi_1 = \theta_1$$
$$\pi_2 = \theta_2$$
$$\pi_k = \theta_k$$

## El estadístico

$$ \chi_{exp}^2 = \sum \frac {(Observado_{ij} - Esperado_{ij})^2} {Esperado_{ij}} $$
&nbsp;  
$$ \chi_{exp}^2 \sim \chi_{(k-2)}^2$$

## La ley de Hardy-Weinberg  

 - Organismos **diploides**  
 - Reproducción **sexual**  
 - Población **panmíctica**  
 - Generaciones **discretas**  
 - Población de tamaño **infinito**  
 - Ausencia de *selección*, *mutación* o *migración*  

## Las hipótesis

- $H_0$: las proporciones siguen la ley de Hardy-Weinberg  
&nbsp;  
- $H_1$: las proporciones NO siguen la ley de Hardy-Weinberg  

## La sintaxis

```{r, echo=TRUE, eval=FALSE}
HWChisq(c(DD=n, Dr=n, rr=n), x.linked = FALSE)
```

--- 

```{r}
HWChisq(c(DD=41 , Dr=92 , rr=47), x.linked = FALSE)
```

---
 