---
title: "Tabla de contingencia"
author: "Juan Ramon Lacalle"
date: "24/1/2021"
output:
  powerpoint_presentation: default
  beamer_presentation: default
---

```{r setup, include=FALSE}
knitr::opts_chunk$set(echo = FALSE)
library(tidyverse)
library(kableExtra)
load("~/material_docente/testhipotesis/consuniv.RData")
```

## Introducción

Variables cualitativas: resultados en *frecuencias*  
- Número de mujeres con cefaleas  
- Número de pacientes muertos  
- Número de personas con cada grupo sanguíneo  
- ...

---

- Mujeres tratadas con acupuntura / placebo  
- Mujeres con cefaleas durante la menstruación   

---

$$ p_{E} = \frac {n_E}{N} $$
$$ p_{C} = \frac {n_C}{N} $$

---

Pero también podemos presentar esos resultados como una tabla:  
```{r}
acupuntura <- data.frame(tto=c(rep("E",92),rep("C",92)),
                         cef=c(rep("Si",51),rep("No",41),rep("Si",60),rep("No",32)))
with(acupuntura,table(tto,cef)) 
```

---

$$1-p_E = p_{\bar E} = \frac {n_\bar{E}}{N} $$
$$1-p_C = p_{\bar C} = \frac {n_\bar{C}}{N} $$

## Tabla de contingencia  

- Dos variables  
- k = 2, ... categorías 

## Sintaxis

```{r, eval=FALSE, echo=TRUE}
table(curso, consume)
```

---

```{r}
with(consuniv, table(curso, consume)) 
```

---

$$\pi_{ij} = P(C_{i.} \times C_{.j}) $$

## Hipótesis

- Independencia: $\pi_{ij} = \pi_{i.} \times \pi{.j}$
- Homogeneidad: $\pi_{ij} = \pi_{i.}$ o $\pi_{ij} =  \pi{.j}$

## El estadístico  
$$ \chi_{exp}^2 = \sum \frac {(Observado_{ij} - Esperado_{ij})^2} {Esperado_{ij}} $$
&nbsp;  
$$ \chi_{exp}^2 \sim \chi_{(f-1) \times (c-1)}^2$$

---

```{r}
cjicuadrado <- ggplot(data.frame(x = c(0, 4)), aes(x = x)) +
  stat_function(fun = dchisq, n = 101, args = list(df=1))

funcShaded <- function(x) {
  y <- dchisq(x,df=1)
  y[x < 3.84] <- NA
  return(y)
}

cjicuadrado  + stat_function(fun=funcShaded, geom="area", fill="red") +
scale_y_continuous("Densidad") +
theme_bw() +
theme(axis.text.x=element_text(colour="black", size = 14))  

```

---

```{r}

local({
  .Table <- xtabs(~curso+consume, data=consuniv)
  cat("\nFrequency table:\n")
  print(.Table)
  })
```

---

```{r}
resultado <- chisq.test(consuniv$curso, consuniv$consume)
round(resultado$expected,2) 
```

---

Calculemos el valor del estadístico y su significación:  

```{r}
resultado
```

---

```{r}
cjicuadrado  + stat_function(fun=funcShaded, geom="area", fill="red") +
 geom_vline(xintercept = resultado$statistic, colour="blue", size=1) +
scale_y_continuous("Densidad") +
theme_bw() +
theme(axis.text.x=element_text(colour="black", size = 14))  

```

---

### Condiciones de aplicación de ji-cuadrado  

- Frecuencias esperadas > 5  
- Si Esperada < 5, no debe haber más del 25% celdas  
- Ninguna Esperada = 0  
